臺灣高等法院刑事判決
110年度上訴字第3740號
上  訴  人  
即  被  告  徐晴渝


            邱靖皓


上列上訴人因詐欺等案件，不服臺灣士林地方法院110年度金訴
字第123號，中華民國110年9月13日第一審判決（起訴案號：臺
灣士林地方檢察署110年度偵字第7488號、第5408號），提起上
訴，本院判決如下：
    主  文
原判決關於甲○○、乙○○科刑部分均撤銷。
甲○○犯三人以上共同冒用公務員名義詐欺取財罪，處有期徒刑壹
年。
乙○○犯三人以上共同冒用公務員名義詐欺取財罪，處有期徒刑壹
年壹月。
    事  實
本件犯罪事實與原判決書事實欄（如附件）之記載相同，茲引用
之。
    理  由
壹、審理範圍
    按刑事訴訟法第348條於民國110年6月16日修正，同年月18
    日施行，修正施行前該條規定「上訴得對於判決之一部為之
    （第1項）；未聲明為一部者，視為全部上訴。對於判決之
    一部上訴者，其有關係之部分，視為亦已上訴（第2項）」
    ，修正施行後規定「上訴得對於判決之一部為之（第1項）
    。對於判決之一部上訴者，其有關係之部分，視為亦已上訴
    。但有關係之部分為無罪、免訴或不受理者，不在此限（第
    2項）。上訴得明示僅就判決之刑、沒收或保安處分一部為
    之（第3項）」，同日修正施行之刑事訴訟法施行法第7條之
    13則規定「中華民國110年5月31日修正通過之刑事訴訟法施
    行前，已繫屬於各級法院之案件，於施行後仍適用修正前刑
    事訴訟法第348條規定；已終結或已繫屬於各級法院而未終
    結之案件，於施行後提起再審或非常上訴者，亦同」。本件
    被告乙○○、甲○○經原審判決後，於110年12月22日提起上訴
    繫屬本院，有臺灣士林地方法院110年12月17日士院擎刑仁1
    10金訴123字第1100223078號函在卷可參（見本院卷第3頁）
    ，自應適用修正後之刑事訴訟法第348條。原審判處被告乙○
    ○、甲○○均犯三人以上共同冒用公務員名義詐欺取財罪，被
    告乙○○、甲○○於本院審理程序中均表示本案僅就量刑部分上
    訴（見本院卷第111、115頁），故本院以原審認定之犯罪事
    實及論罪為基礎，僅就原審判決量刑部分審理，且不包括沒
    收部分，先予敘明。
貳、撤銷原判決之理由
    原審認被告2人犯行明確而予科刑，固非無見，惟查：
一、按想像競合犯係一行為觸犯數罪名，行為人犯罪行為侵害數
    法益皆成立犯罪，僅因法律規定從一重處斷科刑，而成為科
    刑一罪而已，自應對行為人所犯各罪均予適度評價，始能對
    法益之侵害為正當之維護。因此法院於決定想像競合犯之處
    斷刑時，雖以其中最重罪名之法定刑作為裁量之準據，惟具
    體形成宣告刑時，亦應將輕罪之刑罰合併評價。基此，除非
    輕罪中最輕本刑有較重於重罪之最輕本刑，而應適用刑法第
    55條但書規定重罪科刑之封鎖作用，須以輕罪之最輕本刑形
    成處斷刑之情形以外，則輕罪之減輕其刑事由若未形成處斷
    刑之外部性界限，自得將之移入刑法第57條或第59條之科刑
    審酌事項內，列為是否酌量從輕量刑之考量因子（最高法院
    109年度台上字第3936號判決可資參照）。查被告2人於審判
    中固就其所犯洗錢犯行，均自白不諱，合於洗錢防制法第16
    條第2項之減刑規定，惟所犯洗錢罪與被告2人所犯加重詐欺
    罪為想像競合關係，且屬輕罪，依據前開說明，應僅屬刑法
    第57條之量刑考量因子，而不應爰引洗錢防制法第16條第2
    項減刑，原審引用洗錢防制法第16條第2項為減刑事由，尚
    有違誤。　
二、被告甲○○於本案中並未取得犯罪所得，業據同案被告乙○○供
    述在卷（見原審金訴字卷第204頁），而同案被告乙○○則取
    得犯罪所得1萬元，原審對被告2人量刑均為1年1月，尚非妥
    適。
三、被告甲○○上訴意旨以：本件是剛好在車上，幫忙拿詐欺款轉
    交乙○○，並未取得犯罪所得，且與告訴人達成和解，請予以
    從輕量刑等語。被告乙○○上訴意旨以：本件和解後已經依照
    和解條件履行，請求予以從輕量刑，再予緩刑等語。本院認
    被告甲○○上訴請求從輕量刑為有理由；至被告乙○○部分至宣
    判前，除原審業已履行之匯款1萬元外，並再未提出匯款單
    據供本院審酌，足證其確有依照和解條件履行賠償5萬元，
    是本院認此部分並無另行酌減刑度事由，惟原判決既有可議
    之處，應由本院將原判決被告2人科刑部分撤銷，均另為適
    法判決。至被告邱晴渝請求緩刑部分，查被告邱晴渝除本件
    外，尚有多案因詐欺罪遭起訴審理中（臺灣新北地方檢察署
    110年度少連偵字第100號、第174號等），難認係一時失慮
    為本件犯行，或其情可憫而屬不執行為適當之情況，故不予
    宣告緩刑，併同敘明。
參、量刑　　
　　爰審酌被告乙○○、甲○○均正值青壯，竟與本案詐欺集團成員
    共同詐取告訴人財物及洗錢，造成告訴人受有財產損失，被
    告乙○○犯罪所得為1萬元，被告甲○○未分得犯罪所得。另被
    告二人於犯後雖尚知自白坦認全部犯行，且與告訴人達成和
    解，有原審110 年度附民字第292 號和解筆錄在卷可佐，被
    告乙○○履行賠償1萬元，被告甲○○尚未履行。另兼衡被告甲○
    ○供稱：學歷為高中肄業，目前從事木工，日薪約1500至200
    0元，家中經濟狀況普通；被告乙○○自陳：學歷為高中畢業
    ，目前待業中，家中經濟狀況普通等一切情狀，各量處如主
    文第2項、第3項所示之刑，以資懲儆。
肆、被告乙○○經合法傳喚，有本院送達證書一份在卷可憑（本院
    卷第81頁），其無正當理由不到庭（到庭時業已辯論終結）
    ，爰不待其陳述，逕為一造辯論判決。　　
據上論結，應依刑事訴訟法第371條、第369條第1項前段、第373
條、第364條、第299條第1項前段，判決如主文。
本案經檢察官鄭世揚偵查起訴，檢察官朱婉綺到庭執行職務。
中　　華　　民　　國　　111 　年　　1 　　月　　26　　日
                  刑事第八庭  審判長  法　官 陳世宗
                                      法　官 林呈樵
                                      法　官 呂寧莉
以上正本證明與原本無異。
如不服本判決，應於收受送達後20日內向本院提出上訴書狀，其
未敘述上訴之理由者並得於提起上訴後20日內向本院補提理由書
（均須按他造當事人之人數附繕本）「切勿逕送上級法院」。
                                      書記官 賴資旻
中　　華　　民　　國　　111 　年　　1 　　月　　26　　日

附錄：本案論罪科刑法條全文
中華民國刑法第339條之2第1項
意圖為自己或第三人不法之所有，以不正方法由自動付款設備取
得他人之物者，處3年以下有期徒刑、拘役或30萬元以下罰金。
中華民國刑法第339條之4第1項
犯第339條詐欺罪而有下列情形之一者，處1年以上7年以下有期
徒刑，得併科1百萬元以下罰金：
一、冒用政府機關或公務員名義犯之。
二、三人以上共同犯之。
三、以廣播電視、電子通訊、網際網路或其他媒體等傳播工具，
    對公眾散布而犯之。
洗錢防制法第14條第1項
有第二條各款所列洗錢行為者，處7年以下有期徒刑，併科新臺
幣5百萬元以下罰金。

附件：原審認定犯罪事實
    「乙○○、甲○○於民國109 年11月間加入真實姓名不詳成年人
    等所組成之詐欺集團，負責向提領車手收取詐得贓款再轉交
    上手等工作，而與本案詐欺集團成員共同意圖為自己不法所
    有，基於三人以上冒用公務員名義詐欺取財、以不正方法由
    自動付款設備取財與洗錢之犯意聯絡，由本案詐欺集團不詳
    成員於109 年12月23日起，分別假冒新竹警察局警員、臺北
    地檢檢察官等公務員名義，接續撥打電話向丙○○佯稱：有人
    以其名義在銀行開設帳戶領取醫療補助，為追查該帳戶，需
    交出台新帳戶存摺、提款卡及密碼配合調查云云，致使丙○○
    陷於錯誤，於110 年1 月13日14時許，在臺北市○○區○○路2 
    巷住處，將其申辦台新銀行帳號00000000000000號帳戶之存
    摺、提款卡及密碼交予本案詐欺集團不詳成員得手。嗣甲○○
    於110 年2 月1 日取得本案帳戶提款卡，並交予本案詐欺集
    團成員蔡達文（另由原審審理中）後，蔡達文即於當日6 時
    15分許，開車至址設桃園市○○區○○路000 號之台新銀行中壢
    分行，將本案帳戶提款卡插入自動櫃員機，輸入乙○○以電話
    告知之密碼進行操作，以此不正方法使該自動櫃員機誤認蔡
    達文為有正當權利持卡領款者，進而提領取得本案帳戶內之
    新臺幣（下同）15萬元款項得逞。當日蔡達文再依指示前往
    東西向快速公路－觀音大溪線（即省道台66線）某橋下停車
    場與乙○○、甲○○會合，並將扣除自身報酬5千元之餘款（即1
    4萬5千元）及本案提款卡交予甲○○轉交乙○○後，乙○○復將扣
    除自身報酬1 萬元之餘款（即13萬5千元）及本案提款卡交
    予本案詐欺集團不詳成員，而以此方式掩飾、隱匿渠等詐得
    財物之去向及所在。」